臺灣高等法院刑事判決　　　　　　　　 94年度上訴字第468號
上　訴　人
即　被　告　甲○○
上列上訴人即被告因違反藥事法等案件，不服臺灣板橋地方法院
93 年度訴緝字第233號，中華民國93年12月22日第一審判決（起
訴案號：臺灣板橋地方法院檢察署83年度偵字第5000號），提起
上訴，本院判決如下：
    主  文
上訴駁回。
    事  實
一、甲○○前於民國八十年間因違反麻醉藥品管理條例案件，經
    臺灣桃園地方法院判處有期徒刑二月確定，於八十年十一月
    七日易科罰金執行完畢，猶不知悔改，其明知化學合成麻醉
    藥品甲基安非他命（下稱安非他命）業經行政院衛生署以六
    十九年十二月八日衛署藥字第三０一一二四號公告禁止輸入
    、製造、販賣，而屬於藥事法第二十二條第一款所規定之禁
    藥，不得非法持有及轉讓，竟於八十三年三月八日下午三時
    許，至臺北縣鶯歌鎮○○街十九號一樓尋訪王志郎（另由檢
    察官為不起訴處分確定），欲將禁藥安非他命一包（送驗前
    含包裝重零點五九五公克，驗餘後含包裝重零點四三０公克
    ）、三瓶（送驗前含包裝重十二點四一六公克，驗餘後含包
    裝重十二點二九六公克）交付轉讓予王志郎，因王志郎不在
    ，甲○○即至該址二樓王志強（業經原審判決確定）住處，
    囑王志強將上開安非他命轉交予其堂兄王志郎，王志強明知
    安非他命係屬禁藥，竟出於幫助甲○○轉讓安非他命之故意
    ，允諾代為轉交而收受持有該安非他命。甲○○離去後，因
    王志強與其友陳春龍另有聚會，王志強乃將該安非他命置於
    褲袋內，即與陳春龍連袂前赴鶯歌火車站，嗣於當日下午七
    時三十分許，王志強為警在鶯歌火車站前查獲，並扣得所持
    有之上開安非他命，始未及轉讓交予王志郎。
二、案經臺北市政府警察局萬華分局報請台灣板橋地方法院檢察
    署檢察官偵查起訴。
    理  由
一、訊據上訴人即被告甲○○矢口否認有何轉讓禁藥安非他命犯
    行，辯稱：伊並未委託王志強轉交安非他命予王志郎，不知
    道王志強為何這麼說，伊確實沒有轉讓安非他命予王志郎云
    云。
二、經查：
（一）同案被告王志強於原審八十三年度訴字第二二六Ｏ號案件
      審理時，除否認明知本案被告甲○○所託之物係安非他命
      之外，對於被告甲○○於前開時間、地點託付上述扣案物
      欲轉交王志郎等事實均供述明確，並指稱：那些安非他命
      是甲○○於當天下午三時多，在我家拿給我，麻煩我轉交
      給王志郎，王志郎是我堂哥，住在我家樓下，... 我知道
      甲○○他是因煙毒或安非他命要通緝，他當天先去樓下找
      王志郎找不到，再到樓上找我，他知道我出獄了云云（該
      案件卷第二十八頁反面至第三十頁正面）、安非他命是以
      小紙盒裝，說要我拿給我堂哥張志郎云云（該案件卷第四
      十一頁正面），核與當時在場目睹過程之證人陳春龍於原
      審前開案件審理中具結證稱：查獲安非他命在王志強身上
      搜出，是用紙盒裝著，伊知道是甲○○交給王志強，因為
      伊當天三點多先在王志強家，之後才去吃羊肉爐，在王志
      強家時有看到甲○○交一紙盒給王志強，說要寄放給王志
      郎的等語（見前開案件卷第三十九頁背面至第四十頁正面
      ），情節互核相符。被告雖辯稱：伊並無拿安非他命給王
      志強，請彼轉交給王志郎云云，並表明願意與王志強對質
      云云。然查王志強經警查獲持有安非他命，縱供出安非他
      命來源自本案被告。亦無解於彼持有安非他命犯行之成立
      ，殊無必要誣攀被告；且查被告於本院審理時供稱：王志
      郎與王志強是伊之隔壁鄰居，平時大家常常一起吸食安非
      他命，伊不認識陳春龍云云（本院卷第二十三頁），則因
      被告與王志強及陳春龍既無怨隙糾葛，彼二人當無設詞誣
      陷被告之可能。綜上，王志強與陳春龍上開供詞，堪予採
      信。
（二）次查，扣案之白色結晶經原審送請行政院衛生署藥物食品
      檢驗局檢驗結果，亦確檢出甲基安非他命成分，其中安非
      他命一包（送驗前含包裝重零點五九五公克，驗餘後含包
      裝重零點四三０公克）、三瓶（送驗前含包裝重十二點四
      一六公克，驗餘後含包裝重十二點二九六公克），有行政
      院衛生署藥物食品檢驗局八十三年十一月九日藥檢壹字第
      八三一八Ｏ四五號函及隨函檢附之檢驗成績書各一件在卷
      可稽（附於原審前開審理卷第四十六頁、第四十七頁），
      顯見被告甲○○託王志強轉交予王志郎之物，確屬禁藥安
      非他命無誤，被告甲○○辯稱並未委託王志強轉讓安非他
      命予王志郎云云，實為事後卸責推諉之詞，不足採信，本
      件事證明確，被告犯行洵堪認定。
三、查「安非他命類」 (Amphe tamine-like)藥品，前經行政院
    衛生署於六十九年十二月八日衛署藥字第三０一一二四號公
    告禁止輸入、製造、販賣，而屬於藥事法第二十二條第一款
    所規定之禁藥，嗣經同署於七十九年十月九日以衛署藥字第
    九０四一四二號公告列入麻醉藥品管理條例第二條第四款所
    定「化學合成麻醉藥品」管理，惟仍不失其為禁藥之性質，
    不得非法持有及轉讓。又被告甲○○行為後，藥事法業於九
    十三年四月二十一日修正公布生效，修正後藥事法第八十三
    條第一項規定，明知為偽藥或禁藥，而販賣、供應、調劑、
    運送、寄藏、牙保、轉讓或意圖販賣而陳列者，處七年以下
    有期徒刑，得併科新臺幣五百萬元以下罰金；然修正前藥事
    法第八十三條第一項就明知為偽藥或禁藥，而販賣、供應、
    調劑、運送、寄藏、牙保、轉讓或意圖販賣而陳列者，係處
    五年以下有期徒刑，得併科新台幣十萬元以下罰金；再查被
    告甲○○行為後，肅清煙毒條例名稱業於八十七年五月二十
    日修正為毒品危害防制條例，並於同日修正公布全文，同年
    月二十二日起生效施行。於該條例中將毒品依其成癮性、濫
    用性及對社會危害性分為三級，而安非他命則明定列為第二
    級毒品，轉讓第二級毒品者，同條例第八條第二項訂有處罰
    之明文。毒品危害防制條例嗣又修正，於九十二年七月九日
    公布，九十三年一月九日施行，其中第八條增訂第四項「轉
    讓毒品達一定數量者，加重其刑至二分之一，其標準由行政
    院定之。」之加重處罰規定，經與被告行為時、裁判時之藥
    事法第八十三條第一項轉讓禁藥罪之規定，綜合法定刑之輕
    重而為比較後，應認被告行為時即修正前藥事法規定之法定
    刑較輕，而為有利於被告之規定，本件自應依刑法第二條第
    一項但書之規定，適用有利之修正前藥事法規定論罪科刑。
    被告甲○○欲轉讓安非他命予王志郎，而將安非他命委託交
    付予王志強，王志強尚未及交予王志郎之前即為警查獲，核
    被告甲○○所為，係犯藥事法第八十三條第四項、第一項之
    轉讓禁藥未遂罪。被告持有安非他命之低度行為，應為轉讓
    之高度行為所吸收，不另論罪，公訴人認被告甲○○除違反
    藥事法第八十三條第一項之規定外，尚涉犯麻醉藥品管理條
    例第十三條之一第五項之非法持有麻醉藥品罪，尚有誤會，
    惟公訴人認被告持有安非他命如成立犯罪，與轉讓禁藥犯行
    間有方法結果之牽連關係，本院爰不另為無罪之諭知，附此
    敘明。又王志強未及交付安非他命予王志郎即為警查獲，被
    告甲○○欲轉讓安非他命予王志郎而未能得逞，為未遂犯，
    爰依刑法第二十六條前段之規定減輕其刑。末查，被告有如
    事實欄所示之前科犯行，有臺灣高等法院被告全國前案紀錄
    表一件在卷可稽，其於有期徒刑執行完畢五年以內再犯本件
    有期徒刑以上之罪，為累犯，應依法加重其刑，並先加後減
    之。
四、原審詳查後，基於以上相同之認定，並援用修正前藥事法第
    八十三條第一項，刑法第十一條前段、第二條第一項、第二
    十六條前段、第四十七條、修正後第四十一條第一項前段、
    第三十八條第一項第一款，罰金罰鍰提高標準條例第二條為
    依據，及審酌被告甲○○曾有犯罪紀錄，及伊犯罪之動機、
    手段、轉讓之次數、所生危害及事後未能坦承犯行之態度等
    一切情狀，量處有期徒刑五月。又查，被告行為後，刑法第
    四十一條有關易科罰金之規定，業經立法院於九十年一月四
    日修正通過，並經總統於同年月十日明令公佈，同年月十二
    日生效施行。觀諸上開修正後得易科罰金之規定「犯最重本
    刑為五年以下有期徒刑以下之刑之罪，而受六個月以下有期
    徒刑或拘役之宣告，因身體、教育、職業、家庭之關係或其
    他正當事由，執行顯有困難者，得以一元以上三元以下折算
    一日，易科罰金。但確因不執行所宣告之刑，難收矯正之效
    或難以維持法秩序者，不在此限。併合處罰之數罪，均有前
    項情形，其應執行之刑逾六月者，亦同」，較修正前同條所
    定「犯最重本刑為三年以下有期徒刑以下之刑之罪，而受六
    月以下有期徒刑或拘役之宣告，因身體、教育、職業、或家
    庭之關係，執行顯有困難者，得以一元以上三元以下折算一
    日，易科罰金」之內容，顯然為有利於被告，依刑法第二條
    第一項前段之規定，應適用修正後之現行刑法第四十一條第
    一項前段之規定，併諭知易科罰金之折算標準。至扣案之安
    非他命一包（送驗前含包裝重零點五九五公克，驗餘後含包
    裝重零點四三０公克）、三瓶（送驗前含包裝重十二點四一
    六公克，驗餘後含包裝重十二點二九六公克）係違禁物，均
    依刑法第三十八條第一項第一款之規定宣告沒收，至於驗耗
    滅失部分既已不存在，因而未為沒收之諭知。原審以上之認
    事用法均無違誤，另行亦屬允洽。被告提起上訴否認犯罪，
    為無理由，應予駁回。
五、據上論斷，應依刑事訴訟法第368條，判決如主文。
本案經檢察官陳玉珍到庭執行職務。
中　　華　　民　　國　　94　　年　　4 　　月　　12　　日
　　　　　　　　　刑事第十二庭審判長法　官　李文成
　　　　　　　　　　　　　　　　　  法　官　王復生
　　　　　　　　　　　　　　　　　  法　官　周盈文
以上正本證明與原本無異。
如不服本判決，應於收受送達後十日內向本院提出上訴書狀，其
未敘述上訴之理由者並得於提起上訴後十日內向本院補提理由書
（均須按他造當事人之人數附繕本）。
                                    書記官　余姿慧
中　　華　　民　　國　　94　　年　　4 　　月　　12　　日
附錄：本案論罪科刑法條全文
民國93年4月21日修正前藥事法第八十三條第一項：
明知為禁藥或偽藥，而販賣、供應、調劑、運送、寄藏、牙保、
轉讓或意圖販賣而陳列者，處五年以下有期徒刑，得併科新臺幣
十萬元以下罰金。
